臺灣宜蘭地方法院民事裁定
110年度消債更字第14號
聲  請  人  吳根洲  
即  債務人
相  對  人  
即  債權人  遠東國際商業銀行股份有限公司

法定代理人  周添財  



相  對  人                      
即  債權人  中國信託商業銀行股份有限公司


法定代理人  利明献  


相  對  人  
即  債權人  富全國際資產股份有限公司

法定代理人  陳文展  


相  對  人  
即  債權人  臺灣金聯資產股份有限公司


法定代理人  施俊吉  


相  對  人  
即  債權人  萬榮行銷股份有限公司

法定代理人  許勝發  
相  對  人  
即  債權人  新光行銷股份有限公司

法定代理人  李明新  
代  理  人  鄭穎聰  
上列聲請人因消費者債務清理事件聲請更生，本院裁定如下：
    主  文
聲請人吳根洲自民國111年2月22日下午5時起開始更生程序。
命司法事務官進行本件更生程序。
    理  由
一、按「債務人不能清償債務或有不能清償之虞者，得依本條例
    所定更生程序，清理其債務」，「債務人無擔保或無優先權
    之本金及利息債務總額未逾新臺幣（下同）1,200萬元者，
    於法院裁定開始清算程序或宣告破產前，得向法院聲請更生
    」，「債務人對於金融機構負債務者，在聲請更生或清算前
    ，應向最大債權金融機構請求協商債務清償方案，或向其住
    、居所地之法院或鄉、鎮、市、區調解委員會聲請債務清理
    之調解」，「協商或調解成立者，債務人不得聲請更生或清
    算。但因不可歸責於己之事由，致履行有困難者，不在此限
    」，「第75條第2項規定，於前項但書情形準用之」，「本
    條例施行前，債務人依金融主管機關協調成立之中華民國銀
    行公會會員，辦理消費金融案件無擔保債務協商機制與金融
    機構成立之協商，準用前2項之規定」，「法院開始更生程
    序之裁定，應載明其年、月、日、時，並即時發生效力」，
    「法院裁定開始更生或清算程序後，得命司法事務官進行更
    生或清算程序，必要時得選任律師、會計師或其他適當之自
    然人或法人1人為監督人或管理人」，消費者債務清理條例
    第3條、第42條第1項、第151條第1、7、8、9項、第45條第1
    項、第16條第1項分別定有明文。
二、本件聲請意旨略以：聲請人前因有不能清償債務之情事，而
    於民國（下同）109年12月23日向本院聲請與相對人等進行
    前置調解，因兩造就債務清償方案之履行條件未能合致而不
    成立。又聲請人目前積欠債務總額為814,328元，每月收入
    扣除每月必要生活費後，聲請人實無能力償還目前所負債務
    ，而有不能清償之情事，且聲請人無擔保或無優先權之債務
    總額未逾1,200萬元，復未經法院裁定開始清算程序或宣告
    破產，爰聲請准予更生等語。
三、經查：
（一）聲請人以其有不能清償債務情事，向本院聲請消費者債務
      清理前置調解，經本院以110年度消債調字第3號聲請調解
      事件受理在案，因雙方就還款條件無法達成協議，致於11
      0年1月26日調解不成立等情，業據提出本院調解不成立證
      明書影本為證，復經本院依職權調取110年度消債調字第3
      號全卷核閱無誤，自堪信為真實。故聲請人已踐行向最大
      債權金融機構請求協商債務清償方案之程序，始向本院提
      出更生之聲請，於程序上即無不合之處。是以，本院自應
      綜合聲請人目前全部收支及財產狀況，評估其是否已達不
      能維持符合人性尊嚴之最低生活條件，而有「不能清償債
      務或有不能清償之虞」之情形。
（二）依聲請人提出之債權人清冊所載，其負債務總金額為814,
      328元（見本案卷第25頁）。然經本院於110年5月28日向
      各該債權人查詢關於聲請人目前積欠債務總額結果，計算
      至110年6月23日為止，包含本金、利息、違約金在內之無
      擔保或無優先權債務總額為2,085,180元（遠東國際商業
      銀行股份有限公司371,266元、中國信託商業銀行股份有
      限公司291,917元、富全國際資產股份有限公司742,060元
      、臺灣金聯資產股份有限公司291,171元、新光行銷股份
      有限公司388,766元）（見本案卷第78、82、98、112、12
      2頁），雖與聲請人提出清冊所載之債權金額有所出入，
      惟其總額仍未逾1,200萬元。從而，聲請人無擔保或無優
      先權之債務總額既未逾1,200萬元，則其自得向法院聲請
      更生。
（三）聲請人主張其目前於恆英工程有限公司（下稱：「恆英公
      司」）擔任雜工，每月平均薪資為23,331元（見本案卷第
      388頁），有恆英公司在職證明在卷足憑（見本案卷第138
      頁），並有恆英公司出具薪資明細表（見本案卷第342頁
      ），是本院認23,331元作為核算聲請人目前每月償債能力
      之依據，應屬適當。
（四）按「債務人必要生活費用，以最近一年衛生福利部或直轄
      市政府所公告當地區每人每月最低生活費1.2倍定之」； 
      「受扶養者之必要生活費用，準用第1項規定計算基準數
      額，並依債務人依法應負擔扶養義務之比例認定之」；「
      前2項情形，債務人釋明更生期間無須負擔必要生活費用
      一部或全部者，於該範圍內，不受最低數額限制」；債務
      人證明確有必要支出者，不受最高數額及應負擔比例之限
      制；債務人聲請更生或清算時所提財產及收入狀況說明書
      ，其表明每月必要支出之數額，與本條例第64條之2第1項
      、第2項規定之認定標準相符者，毋庸記載原因、種類及
      提出證明文件」，消費者債務清理條例第64條之2第1項、
      第2項、第3項、消費者債務清理條例施行細則第21條之1
      第3項定有明文。查聲請人雖未陳報其自身每月必要生活
      支出明細及憑據，但以行政院衛生福利部公告之111年度
      臺灣省平均每人每月生活之最低生活費14,230元之1.2倍
      即17,076元（見本案卷第388頁），作為聲請人每月自身
      必要支出之生活費用，依前揭規定，應為可採。　　　
（五）經核聲請人現每月所得收入為23,331元，扣除其必要支出
      17,076元後，所剩之餘額為6,255元（計算式：23,331元－
      17,076元＝6,255元），復參以債權人陳報之債權總額已達
      2,085,180元，以聲請人目前每月所得餘額6,255元，且其
      名下無財產，有全國財產稅總歸戶財產查詢清單在卷可參
      （見本案卷第37頁），則以目前聲請人之收入支出情形，
      如未透過更生制度，實無清償之可能，應有不能清償債務
      之事實，本件聲請人顯有消費者債務清理條例第3條所規
      定不能清償債務之情形，聲請人聲請更生，於法並無不合
      。
四、綜上所述，本件聲請人係一般消費者，其有無法清償債務之
    情事，所負無擔保或無優先權之債務並未逾1,200萬元，且
    未經法院裁定開始清算程序或宣告破產，復查無消費者債務
    清理條例第6條第3項、第8條或第46條各款所定駁回更生聲
    請之事由存在，從而，聲請人本件更生之聲請，洵屬有據，
    應予准許，並命司法事務官進行本件更生程序，爰裁定如主
    文。另聲請人於更生程序開始後，應提出足以為債權人會議
    可決或經法院認為公允之更生方案以供採擇，俾免更生程序
    進行至依消費者債務清理條例第61條規定應行清算之程度，
    附此敘明。
中　　華　　民　　國　　111 　年　　2 　　月　　22　　日
                  民事庭  法  官    伍偉華
以上正本係照原本作成。
本裁定不得抗告。
中　　華　　民　　國　　111 　年　　2 　　月　　22　　日
                          書記官    葉宜玲